【裁判字號】    89,易,954
【裁判日期】    891221
【裁判案由】    妨害自由
【裁判全文】
臺灣嘉義地方法院刑事判決                          八十九年度易字第九五四號
    公  訴  人  臺灣嘉義地方法院檢察署檢察官
    被      告  乙○○
右列被告因妨害自由案件，經檢察官提起公訴 (八十九年度偵字第五四九六號），本
院判決如左：
    主  文
乙○○無罪。
    理  由
一、公訴意旨略以：被告乙○○與告訴人甲○○（起訴書誤載為何漢山）同係在「嘉
    義基督教醫院」（下稱「嘉基」）前排班之計程車司機，於民國八十九年八月二
    十八日十時許，在嘉義市○○路五三七號嘉基前，因懷疑甲○○降低車資，招攬
    生意，竟出手毆打甲○○二下（未成傷），隨後揚稱：要叫人殺死你，要你不知
    如何死等語，使甲○○心生畏懼，因認被告涉犯刑法第三百零五條之恐嚇罪嫌。
二、按犯罪事實應依證據認定之，無證據不得推定其犯罪事實；又不能證明被告犯罪
    者，應諭知無罪之判決；刑事訴訟法第一百五十四條、第三百零一條第一項分別
    定有明文。又犯罪事實之認定，應憑真實之證據，倘證據是否真實尚欠明確，自
    難以擬制推測之方法，為其判斷之基礎；而認定犯罪事實之證據係指足以認定被
    告確有犯罪行為之積極證據而言，該項證據自須適合於被告犯罪事實之認定，始
    得採為斷罪資料，最高法院五十三年臺上字第六五六號、二十九年上字第三一０
    五號著有判例可資參照。且刑事訴訟上證明之資料，無論其為直接或間接證據，
    均須達於通常一般之人均不致有所懷疑，而得確信其為真實之程度，始得據為有
    罪之認定，若其關於被告是否犯罪之證明未能達此程度，而有合理懷疑之存在，
    致使無從形成有罪之確信，根據「罪證有疑，利於被告」之證據法則，即不得遽
    為不利被告之認定，亦有最高法院七十六年度臺上字第四九八六號判例可稽。
三、公訴意旨認被告涉犯恐嚇罪嫌，係以：「被告乙○○經傳未到。惟查右揭犯罪事
    實，業據告訴人甲○○指訴綦詳，核與證人丙○○供證之情節相符」等情無論據
    。訊據被告乙○○堅詞否認右揭犯行，辯稱：伊沒有打告訴人，伊與告訴人僅有
    口角，沒有恐嚇；又證人丙○○事發當時不在現場等語。
四、經查：
（一）被告並未出手打告訴人之事實，業據證人丁○○結證：渠係在嘉基外面擺麵攤
      ，距離被告與告訴人爭執現場約十公尺，渠僅看到被告與告訴人在爭吵，沒有
      看到他們有出手等語（見本院八十九年十二月七日審判筆錄）明確，堪認被告
      所辯伊未毆打告訴人等語，應堪採信。
（二）至證人丙○○於檢察官偵查時雖陳證：「‧‧‧乙○○就向前打甲○○，並說
      要叫人打死他」等語（見偵查卷第七頁背面），惟本案審理時，經本院隔離訊
      證人丙○○關於事發當日之情形，證人丙○○陳證：「（問：當天情形？答稱
      ）‧‧‧甲○○要往回走時，乙○○就站在甲○○的後方用右手打甲○○的右
      上臂，打兩下，打完之後就用台語說要叫人殺甲○○，要甲○○怎麼死都不知
      道。」、「（問：當天妳所在位置？答稱：）我的檳榔攤離事發現場兩部車距
      離，當甲○○走向那個客人時乙○○也跟過去的時候，我也從檳榔攤離開跟過
      去看。」等語（見本院八十九年十一月十六日訊問筆錄），嗣經本院命告訴人
      入庭，訊問事發當日情形，告訴人則陳稱：「（問：當天情形？答稱：）‧‧
      ‧我就要轉身回來走回計程車，剛轉身已經轉過來的時候，被告以手打我的左
      上臂。」，互核告訴人與證人丙○○關於事發情形之供證情節，證人陳連美係
      證稱被告於告訴人將轉身而未轉身之際出手，告訴人則指陳被告於渠已轉身時
      出手，此其一；又證人丙○○證稱被告由後方以右手打告訴人右上臂，告訴人
      則指陳被告於渠已轉身後以手打渠左上臂，此其二，證人丙○○事發當時果係
      「距離事發現場兩部車距離」，渠之供證情節與告訴人之指陳情節豈有如上所
      述明顯不符之理；參以證人丁○○結證：「（問：庭上丙○○是否認識？答稱
      ：）她是在嘉基醫院外面賣檳榔。」、「（問：當天你看到告訴人與被告發生
      爭吵距離他們多遠？答稱：）大約十公尺左右。」、「（問：當天丙○○是否
      在現場？答稱：）她在賣檳榔。」、「（問：在何處賣檳榔？答稱：）在消防
      隊那邊賣檳榔，事發當天我不確定。」、「（問：消防隊離被告與告訴人爭執
      現場多遠？答稱：）約五、六十公尺。」等語（見本院八十九年十二月七日審
      理筆錄），證人丙○○於本案事發期間，渠之檳榔攤既非在事發現場，則渠證
      稱事發當時渠係在現場目睹全情，並聽聞被告對告訴人恐嚇云云，顯與常理有
      違，又證人丁○○確係在現場賣麵之事實，除據被告供述、證人丁○○結證無
      訛外，並為告訴人所不爭，則相互參照之結果，自以事發當時確係在現場之證
      人丁○○之證述情節，堪可信為真實。
（三）至公訴意旨意旨所指被告經傳未到乙情，經查，本案偵查時傳喚被告之傳票係
      送達嘉義縣民雄鄉東榮村中庄「一」之九號之情，有郵政退回之傳票一件附卷
      可稽，惟查，被告之住所係嘉義縣民雄鄉東榮村中庄「二一」之九號之事實，
      有被告之戶籍謄本一件在卷可參，是被告於偵查中未經合法傳喚到庭辯護，附
      此敘明。
五、末按「告訴人之告訴，係以使被告受刑事訴追為目的，是其陳述是否與事實相符
    ，仍應調查其他證據以資審認。」最高法院五十二年台上字第一三００號著有判
    例可資參照。本案被告既否認有公訴意旨所指之犯行，證人丙○○之證詞復有如
    上所述之瑕疵，自難採為被告有罪之認定，此外，復查無其他積極證據，足認被
    告有公訴意旨所指之恐嚇犯行，揆諸前開條文及判例之意旨，自不得僅憑告訴人
    之指訴為被告有罪之認定，不能證明被告犯罪，爰依法為被告無罪之諭知。
據上論斷，應依刑事訴訟法第三百零一條第一項，判決如主文。
本案經檢察官林俊良到庭執行職務
中      華      民      國    八十九    年     十二     月    二十一    日
                                      臺灣嘉義地方法院刑事第二庭
                                          法  官   許  兆  慶
右正本證明與原本無異。
如不服本判決，應於判決送達後十日內，向本院提出上訴狀。
中      華      民      國    八十九    年     十二     月    二十一    日
                                          書記官  洪  麗  惠


司法院資訊處製作；財團法人民間司法改革基金會備份。
